【裁判字號】    90,交易,225
【裁判日期】    900921
【裁判案由】    公共危險等
【裁判全文】
臺灣桃園地方法院刑事判決                          九十年度交易字第二二五號
    公  訴  人  臺灣桃園地方法院檢察署檢察官
    被      告  乙○○
右列被告因公共危險等案件，經檢察官提起公訴（九十年度偵字第三九四號），本院
判決如左：
    主  文
乙○○服用酒類，不能安全駕駛動力交通工具而駕駛，處罰金壹萬伍仟元，如易服勞
役，以佰元折算壹日；又因過失傷害人，處拘役伍拾日，如易科罰金，以佰元折
算壹日。
    事  實
一、乙○○曾犯竊盜罪，經本院於民國八十九年一月十四日以八十九年桃簡字第六十
    號判決判處有期徒刑三月，並宣告緩刑三年，而於八十九年六月十二日確定（不
    構成累犯）。
二、乙○○於緩刑期間仍不知警惕，明知服用酒類後不得駕車，於民國八十九年十二
    月二十四日下午六時許，在桃園縣龍潭鄉某不詳姓名友人住處因飲用酒後，致酒
    精濃度呼氣所含酒精成分測定值逾每公升一˙一○毫克，不能安全駕駛動力交通
    工具，詎仍於該日下午七時許騎乘車牌號碼ＳＩＲ─九七九號輕型機車，自桃園
    縣龍潭鄉往平鎮市方向行駛，於該日晚間九時四十四分許，行至桃園縣平鎮市○
    ○街與東西快速道路橋下時，本應注意遇有黃色燈號，即表示紅色燈號即將顯示
    ，屆時將失去通行路權，應快速通過，且依當時情形，並無不能注意之情事，竟
    因酒後判斷能力減低而疏未注意及此，於通過停止線後發現紅色燈號已顯示，乃
    在道路中央臨時停車，適甲○○騎乘車牌號碼ＢＥＨ─四九七號重型機車，由桃
    園縣平鎮市往大溪鎮○○○○○路段，亦因疏未注意車前狀況而撞及乙○○所騎
    乘之機車，致甲○○受有臉部多處挫傷、頭部外傷、右下肢多處挫擦傷等傷害。
    嗣經甲○○之兄長林順安報警處理，並將已昏迷之乙○○送醫後，查獲上情。
三、案經甲○○訴由桃園縣警察局平鎮分局報告台灣桃園地方法院檢察署檢察官偵查
    起訴。
    理  由
一、訊據被告乙○○固不諱言於酒後駕駛上開機車於右揭時地因過失肇事致告訴人甲
    ○○受有傷害之犯罪事實，惟辯稱：係被害人高速撞過來，對方亦有過失。經查
    ：右揭犯罪事實，業據被告迭於警、偵訊中供承無訛，核與告訴人指訴：伊行至
    該路段時是顯示綠燈，而伊有減速慢行，時速約為六十公里，看到被告時已來不
    及反應，就撞到被告之機車，雙方均倒地等語相符（參見台灣桃園地方法院檢察
    署九十年度偵字第三九四號偵查卷第十二、十三頁，本院九十年五月十五日訊問
    筆錄）。此外，並有酒精濃度測試表、刑法第一百八十五條之三案件測試觀察紀
    錄表、桃園縣警察局道路交通事故調查報告表、陽明綜合醫院八十九年十二月二
    十五日之甲種診斷證明書、舉發違反道路交通管理事件通知單影本各一紙、照片
    四張在卷可稽，足認被告自白與事實相符。按行車管制號誌之圓形黃燈，係用以
    警告車輛駕駛人及行人，表示紅色燈號即將顯示，屆時將失去通行路權。道路交
    通標誌標線號誌設置規則第二百零六條定有明文。被告駕駛車輛本應注意各路段
    之相關號誌，且行經肇事路段遇有黃色燈號，即表示紅色燈號即將顯示，屆時將
    失去通行路權，應快速通過，且依當時情形，並無不能注意之情事，竟疏未注意
    ，因酒後判斷力降低而於道路中央臨時停車，肇致本件車禍，其有過失甚明。告
    訴人雖亦有疏未注意車前狀況之過失，然究與被告是否成立過失傷害罪無涉，尚
    不能因告訴人之過失而解免被告之刑責，附此敘明。又告訴人因本件車禍受有臉
    部多處挫傷、頭部外傷、右下肢多處挫擦傷等傷害，是被告之過失行為與告訴人
    之傷害結果確有因果關係。
二、次按交通部運輸研究所七十九年八月對駕駛人行為之研究（酒醉駕車對駕駛行為
    之分析研究）指出，吐氣每公升酒精含量零點二五毫克等於血液中酒精濃度（
    Blood Alcohol Concentratio-n簡稱ＢＡＣ）百分之零點零五（亦即每一百毫升
    血液中含五十毫克酒精），而（一）ＢＡＣ到達百分之零點零三至百分之零點零
    五時，對駕駛能力之影響為：多數駕駛人心境逐漸變幻不定、視覺與反應靈敏性
    減弱、對速度及距離的判斷力差。對心理行為之影響為：觀察力逐漸欠缺、心情
    漸趨輕鬆、自信心增加、多話、精神狀態處於陶醉感。（二）ＢＡＣ到達百分之
    零點零五至百分之零點零八時，對駕駛能力之影響為：反應遲鈍、駕駛能力受損
    、遲而不決或決而不行。對心理行為之影響為：情緒鬆弛、感情與行為趨向誇張
    、肌肉不協調、精神處於興奮狀態。（三）ＢＡＣ到達百分之零點零八至百分之
    零點一五時，對駕駛能力之影響為：判斷力嚴重受到影響、體能與精神協調受損
    、駕駛之體能困難增加。對心理行為之影響為：產生情緒異常現象、步伐不平穩
    、言語不清、反應惡劣、記憶及判斷力受損、精神處於錯亂狀態。（四）超過百
    分之零點一五，對駕駛能力之影響為：視線搖晃、駕駛已進入恍惚狀態、判斷及
    理解遭到扭曲、駕駛不穩定。對心理行為之影響為：意識不明、嘔吐、站、走及
    講話困難、責任感喪失、精神處於麻痺狀態。（五）超過百分之零點五，對駕駛
    人能力之影響為：無法開車。對心理行為之影響為：爛醉如泥、失去知覺可能致
    死、精神處於昏睡狀態。則被告駕駛車牌號碼ＳＩＲ─九七九號輕型機車為動力
    交通工具，其有服用酒類，於車禍送醫後，經警測試呼氣酒精濃度值為每公升一
    點一○毫克，此有酒精濃度測試紙一份在卷可憑，對照上開交通部之研究報告，
    被告呼氣酒精濃度值為每公升一點一○毫克相當血液酒精濃度百分之零點二二，
    對其駕駛能力之影響為：無法開車。對心理行為之影響為：爛醉如泥、失去知覺
    可能致死、精神處於昏睡狀態。參諸被告於查獲時有語無倫次之現象，此有上開
    測試觀察紀錄表紙在卷可按，而被告亦自陳：其於該日晚間約七時許，喝完酒後
    即騎車離開友人住處，因喝醉酒慢慢騎，故至九時許才騎到肇事地點，過停止線
    後看到變紅燈，覺得自己過不去（指該路口），才停下讓對方（即告訴人）先走
    等語（參見本院九十年八月二十三日訊問筆錄），足見其判斷力已不足供其駕駛
    機車所須，及被告確因酒後駕車而肇事等情況以觀，被告顯然不能安全駕駛動力
    交通工具。綜上，本件事證已臻明確，被告過失傷害及公共危險之犯行均洵堪認
    定。
三、按酒醉駕車之公共危險罪，其評價對象之自然行為，乃酒醉駕車之整個具有繼續
    性之駕車行為，而過失傷害罪評價對象之自然行為，則僅為其中某一階段或某一
    部分之自然行為而已，故二罪評價對象之自然行為，並不相同，自非一個行為，
    易言之，酒醉駕駛乃隨伴時間之繼續及場所之移動，反之過失傷害則係運轉繼續
    中之一時點及一場所之事象，是於社會見解上，自應被評價為另一個行為。被告
    酒後不能安全駕駛交通動力工具，猶駕車肇事致告訴人受有傷害，核其所為，係
    犯刑法第一百八十五條之三之不能安全駕駛交通動力工具而駕駛罪、同法第二百
    八十四條第一項前段之過失傷害罪。又被告酒醉駕車肇事致人受傷，應依道路交
    通管理處罰條例第八十六條第一項規定，對被告所犯過失傷害犯行加重其刑，被
    告所犯上開二罪，犯意各別，行為互殊，應予分論併罰。爰審酌被告被告曾犯竊
    盜罪，經本院於八十九年一月十四日以八十九年桃簡字第六十號判決判處有期徒
    刑三月，並宣告緩刑三年，而於八十九年六月十二日確定，有台灣高等法院被告
    全國前案紀錄表與台灣桃園地方法院檢察署刑案資料查註紀錄表各乙份存卷可按
    ，被告仍於緩刑期內，竟不知所警惕，明知政府大力宣導酒後不得駕車之規定，
    猶於飲用酒類不能安全駕駛車輛，仍駕車行駛於道路，置用路人之生命、財產如
    無物，及其犯罪所生之危害，對於被害人所造成之損害，及迄未與被害人達成民
    事和解，惟告訴人亦有過失等一切情狀，量處如主文所示之刑，並就罰金部分諭
    知易服勞役之折算標準。又被告行為後，刑法第四十一條於九十年一月十日經總
    統公布修正，同年月十二日施行，經比較新舊法，依刑法第二條第一項前段規定
    ，應適用裁判時法即修正後刑法第四十一條第一項前段規定，就所科拘役部分諭
    知易科罰金之折算標準。
據上論斷，應依刑事訴訟法第二百九十九條第一項前段，刑法第二條第一項前段、第
一百八十五條之三、第二百八十四條第一項前段、第四十二條第二項、刑法第四十一
條第一項前段，道路交通管理處罰條例第八十六條第一項，罰金罰鍰提高標準條例第
一條前段、第二條，判決如主文。
本案經檢察官胡樹德到庭執行職務。
中      華      民      國    九十      年      九      月    二十一    日
                          臺灣桃園地方法院交通法庭
                              審判長法  官  吳爭奇
                                    法  官  黃斯偉
                                    法  官  范明達
右正本證明與原本無異。
如不服本判決，應於判決送達後十日內向本院提出上訴狀( 應附繕本 )，上訴於臺灣
高等法院。
                                    書記官  楊惠如
中      華      民      國    九十      年      九      月    二十四    日
附論罪科刑依據之法條：
刑法第一百八十五條之三
服用毒品、麻醉藥品、酒類或其他相類之物，不能安全駕駛動力交通工具而駕駛者，
處一年以下有期徒刑、拘役或三萬元以下罰金。
刑法第二百八十四條第一項
因過失傷害人者，處六月以下有期徒刑、拘役或五百元以下罰金，致重傷者，處一年
以下有期徒刑、拘役或五百元以下罰金。
道路交通管理處罰條例第八十六條第一項
汽車駕駛人，無駕駛執照駕車、酒醉駕車、吸食毒品或迷幻藥駕車、行駛人行道或行
經行人穿越道不依規定讓行人優先通行，因而致人受傷或死亡，依法應負刑事責任者
，加重其刑至二分之一。


司法院資訊處製作；財團法人民間司法改革基金會備份。
